最高法院刑事判決　　　　　　一○○年度台上字第二四一四號
上　訴　人　蔡志中
選任辯護人　張金盛律師
上　訴　人　高世偉
　　　　　　張文龍
上列上訴人等因違反毒品危害防制條例案件，不服台灣高等法院
中華民國一００年二月十七日第二審判決（九十九年度上訴字第
三一九一號，起訴案號：台灣基隆地方法院檢察署九十八年度偵
字第二八九五、三０七四、四一一四、四三一四號），提起上訴
，本院判決如下：
    主  文
上訴駁回。
    理  由
按刑事訴訟法第三百七十七條規定，上訴於第三審法院，非以判
決違背法令為理由，不得為之。是提起第三審上訴，應以原判決
違背法令為理由，係屬法定要件。如果上訴理由書狀並未依據卷
內訴訟資料，具體指摘原判決不適用何種法則或如何適用不當，
或所指摘原判決違法情事，顯與法律規定得為第三審上訴理由之
違法情形，不相適合時，均應認其上訴為違背法律上之程式，予
以駁回。本件上訴人蔡志中上訴意旨略稱：(一)、原判決說明高世
偉、張文龍有利於蔡志中之證述各情不足採信，而蔡志中原審選
任辯護人於原審審判期日，曾陳述蔡志中就如原判決事實欄一、
２所示部分，應係蔡志中與高世偉合資購買海洛因，足見蔡志中
並非同意相關證據得為證據。又依黃宁鑫相關供述之內容，足見
蔡志中係幫助黃宁鑫調取海洛因。乃原判決於無明確證據之情形
下，即逕為不利於蔡志中之認定，於法有違。(二)、黃宁鑫、高世
偉於事實審法院審理中均為有利於蔡志中之供述，乃原判決不採
黃宁鑫、高世偉有利於蔡志中之供述。又依刑法連續犯經刪除之
立法理由意旨等，及蔡志中係於李樂昇生病住院期間，受其拜託
處理李樂昇生前所持有之毒品，蔡志中並無共同販買毒品之犯意
，蔡志中本件犯行應依想像競合犯論以一罪，原判決對蔡志中所
量處之刑度過重。另原判決未斟酌相關證人高世偉、黃宁鑫供述
之可信性，且不採高世偉於事實審法院審理中有利於蔡志中之證
述，復未說明蔡志中何以無刑法第五十九條得酌量減輕其刑，及
刑法第六十一條得予免除其刑之理由，逕採蔡志中於警詢之自白
各情，為不利於蔡志中之認定，於法有違等語。上訴人高世偉上
訴意旨略稱：證人沈孟勳於原審審理中未到庭行交互詰問程序，
原判決援引沈孟勳警詢及檢察官偵查中相關供述各情，據以認定
高世偉有原判決事實欄二、１所示之犯行，於法有違。又林志雄
於事實審法院審理中證稱係與高世偉合資購買海洛因，乃原判決
不採林志雄有利於高世偉之供述，並為不利於高世偉之認定，亦
於法有違。上訴人張文龍上訴意旨略稱：原判決於理由欄說明審
酌張文龍固供承販賣甲基安非他命之犯行，惟對於共同被告高世
偉部分則或有迴護之詞，是其犯後態度難謂良好，因認檢察官指
稱第一審對張文龍量刑過輕，其就該部分提起第二審上訴為有理
由，撤銷第一審量處張文龍有期徒刑一年十月之判決，改判量處
張文龍有期徒刑三年二月。惟張文龍前後證述各情雖有歧異，然
審理事實之法院本得判斷何部分可採，其於認定張文龍共同販賣
第二級毒品之犯行並無影響，尚不得以此即認張文龍犯罪後態度
難謂良好。又原判決或論述：張文龍犯後態度難謂良好，或說明
：張文龍犯後坦白承認，態度尚佳，其論述說明前後矛盾。另原
判決依毒品危害防制條例第十七條第二項之規定，對張文龍予以
減輕其刑，復依刑法第五十九條之規定，對張文龍酌量減輕其刑
，而仍判處張文龍有期徒刑三年二月，其量刑過重，於法有違等
語。
惟查：原判決認定上訴人三人有原判決事實欄所記載，即蔡志中
販賣第一級毒品（二罪）；高志偉共同販賣第二級毒品，及販賣
第一級毒品；張文龍共同販賣第二級毒品犯行，(一)、關於蔡志中
部分：係以訊據蔡志中雖否認有前揭犯行，辯稱：伊係幫助黃宁
鑫向李樂昇調取海洛因，及與高世偉合資購買海洛因，伊並未從
中賺取利潤等語。然查蔡志中於第一審審理中，供承於民國九十
八年六月九日，以新台幣（下同）十萬元之價格販賣海洛因五錢
予黃宁鑫等情不諱，核與證人黃宁鑫所證述之情節相符，並有相
關通訊監察書、蔡志中與黃宁鑫間之通訊監察譯文附卷可證。黃
宁鑫嗣雖改為有利於蔡志中之供述，惟黃宁鑫係向蔡志中購買海
洛因，並非委託其調取海洛因等情，已據黃宁鑫於檢察官偵查中
證述明確，參酌黃宁鑫於向蔡志中購得海洛因施用後認純度不佳
，經黃宁鑫以電話與蔡志中聯繫，表示擬將海洛因退還蔡志中，
而蔡志中於電話中提及「我一樣袋子拿給人家，今天不知做幾主
了」、「我可以叫我的客戶給你看，你去問，問看我今天給他們
的可不可以」、「我有可能只做你一趟生意嘛」等情以觀，堪認
係蔡志中出售海洛因予黃宁鑫，黃宁鑫嗣為有利蔡志中之改稱各
情，係屬事後迴護蔡志中之詞，不足採信。又蔡志中有如原判決
事實欄一、２所示之犯行，業據高世偉、張文龍證述甚詳。參酌
高世偉、張文龍所證述之情節一致，並核與蔡志中與高世偉間之
通訊監察譯文所載內容相符，堪認彼等二人證述各情係屬事實。
高世偉、張文龍嗣雖改為有利於蔡志中之供述，惟參酌彼等二人
前後供述情節不一；依高世偉所供述之情節，彼等二人與蔡志中
因綽號「兄仔」者缺錢，即於未談論數量及價格等之情形下，合
資向綽號「兄仔」者購買海洛因，其情節顯與常情有違，高世偉
、張文龍嗣為有利蔡志中之改稱各情，係屬事後迴護蔡志中之詞
，不足採信。蔡志中於如原判決事實欄三所載時、地，經警搜扣
得海洛因及供聯絡販賣毒品事宜所用之行動電話一支等物，而搜
扣得之海洛因經送鑑驗結果確係海洛因，並有法務部調查局濫用
藥物實驗室九十八年七月二十四日調科壹字第０九八二三０二０
四八０號鑑定書、交通部民用航空局醫務中心九十八年九月二日
航藥鑑字第０九八四四三０號毒品鑑定書附卷可稽。販賣海洛因
之罪責甚重，苟蔡志中無利潤可圖，衡情應無甘冒重刑，而販賣
海洛因予黃宁鑫、高世偉之可能，且依蔡志中相關供述各情以觀
，亦堪認其係基於營利之意圖而為本件犯行。(二)、關於高世偉、
張文龍部分：訊據高世偉雖否認有原判決事實欄二所示之犯行，
辯稱：伊係委託張文龍轉讓甲基安非他命予沈孟勳，及與林志雄
合資向綽號「兄仔」者購買海洛因云云。另訊據張文龍就如原判
決事實欄二、１所載之事實供承不諱。經查高世偉有如原判決事
實欄一、１所示之犯行，業據證人沈孟勳於警詢及檢察官偵查中
證述明確，核與張文龍供承各情相符，並有高世偉與沈孟勳及張
文龍與高世偉間之通訊監察譯文附卷可證，堪認沈孟勳、張文龍
不利於高世偉證述各情係屬事實。張文龍嗣雖改為有利於高世偉
之供述，惟經第一審提示張文龍所使用行動電話之基地台位置，
其內顯示張文龍改稱各情顯與事實不符，張文龍隨即又為不同內
容之供述等情以觀，足見張文龍嗣為有利於高世偉之改稱各情，
係屬事後迴護高世偉之詞，不足採信。依高世偉、張文龍相關供
述之內容，張文龍依高世偉之指示送交甲基安非他命予沈孟勳後
，高世偉以提供海洛因供張文龍施用為報酬，堪認高世偉係基於
營利之意圖而販賣甲基安非他命予沈孟勳。又高世偉有如原判決
事實欄二、２所示之犯行，業據林志雄證述明確，並有高世偉與
林世雄間之通訊監察譯文附卷可證。林志雄嗣雖改為有利於高世
偉之供述，惟其改稱各情與常情有違，並與高世偉相關辯解各節
不相一致，亦與相關通訊監察譯文所載內容不符，堪認林志雄嗣
為有利高世偉改稱各情，係屬事後迴護高世偉之詞，不足採信。
高世偉於如原判決事實欄三所載時、地，經警搜扣得海洛因、甲
基安非他命及供聯絡販毒事宜所用之行動電話一支等物，該搜扣
得之海洛因、甲基安非他命經送鑑驗結果確係海洛因、甲基安非
他命，有交通部民用航空局醫務中心九十八年七月十六日航藥鑑
字第０九八三四八０號、九十八年九月二日航藥鑑字第０九八四
四三０號毒品鑑定書附卷可稽。販賣甲基安非他命、海洛因之罪
責甚重，高世偉與沈孟勳、林志雄並非至親，苟高世偉無利潤可
圖，衡情應無甘冒重刑，而販賣甲基安非他命、海洛因予沈孟勳
、林志雄之可能，且依張文龍相關供述各情以觀，亦堪認其係基
於營利之意圖而為本件犯行。上訴人三人否認辯解各情，無非係
屬事後卸責之詞，不足採信等情，予以綜合判斷。因而撤銷第一
審關於蔡志中販賣第一級毒品、高世偉販賣第一級、第二級毒品
及張文龍部分之判決，改判論處蔡志中販賣第一級毒品（二罪）
；高志偉共同販賣第二級毒品，及販賣第一級毒品；張文龍共同
販賣第二級毒品罪刑，已於判決內說明其所憑之證據及其認定之
理由。按供述證據前後，雖稍有參差或互相矛盾，事實審法院非
不可本於經驗法則斟酌其他證據作合理之比較定其取捨，從而供
述證據之一部認為真實者予以採取，亦非證據法則所不許。又證
據之取捨與證據之證明力如何，均屬事實審法院得自由裁量、判
斷之職權；苟其此項裁量、判斷，並不悖乎通常一般之人日常生
活經驗之定則或論理法則，又於判決內論敘其何以作此判斷之心
證理由者，即不得任意指摘其為違法，而據為提起第三審上訴之
合法理由。原判決援引上述各項證據資料，據以認定上訴人三人
確有如原判決事實欄所載之犯行等情，乃屬其採證認事調查職權
之合法行使，不容任意指為違法。原判決就相關證據之證據能力
，已說明為如何斟酌取捨之理由，蔡志中上訴意旨並未具體陳明
其就何項證據，於原審審理中並未同意得為證據；原判決認定蔡
志中有原判決事實欄一所示之犯行，並未援引蔡志中於警詢中之
供述，其上訴意旨未依卷內訴訟資料，任意漫事指摘原判決不當
，並無足取。蔡志中本件所犯販賣第一級毒品罪，非屬刑法第六
十一條所列之案件，又是否依刑法第五十九條之規定酌量減輕其
刑，係屬事實審法院得依職權自由裁量之事項，原判決未說明何
以未對蔡志中適用上開規定，並無理由欠備之違法可言。刑事訴
訟新制採行改良式當事人進行主義，訴訟程序之進行，尊重當事
人意見，且法院原則上不負責蒐集證據，而詰問權雖係被告基本
訴訟防禦權之一種，仍許被告自由決定是否捨棄之。高世偉上訴
意旨並未陳明其曾聲請原審傳喚沈孟勳到庭行交互詰問程序，而
原審審判長於審判期日向高世偉及其原審選任辯護人，提示沈孟
勳警詢及檢察官偵查筆錄，除告以要旨外並詢問彼等有何意見，
高世偉答稱：「沒有意見」，高世偉原審選任辯護人答稱：「證
據能力不爭執，對被告不利部分爭執證明力」（原審卷第二五七
頁背面），嗣於最後審判期日調查證據完畢開始辯論前，原審審
判長問高世偉及其原審選任辯護人尚有何證據請求調查，高世偉
及其原審選任辯護人均答稱「沒有」（原審卷第三七五頁），原
審未傳喚沈孟勳到庭行交互詰問程序，尚難認有何違法可言。量
刑之輕重，係屬事實審法院得依職權自由裁量之事項，苟已斟酌
刑法第五十七條各款所列情狀，而未逾越法定刑度，不得遽指為
違法。本件原判決說明審酌張文龍固供承販賣甲基安非他命之犯
行，惟對於共同被告高世偉部分則或有迴護之詞，是其犯後態度
難謂良好，第一審判決就其共同販賣第二級毒品之犯行僅量處有
期徒刑一年十月，顯較施用第二級毒品之最高法定刑有期徒刑三
年為低，其量刑之權衡顯然失當，檢察官上訴意旨指摘第一審量
刑過低為有理由。而依毒品危害防制條例第十七條第二項之規定
，對張文龍予以減輕其刑，復依刑法第五十九條之規定，對張文
龍酌量減輕其刑。另依刑法第五十七條之規定，斟酌蔡志中、張
文龍犯罪之一切情狀，而於法定刑內量處彼等如原判決主文所示
之刑，並非無據。蔡志中、張文龍以原審得依職權自由裁量之事
項，任意指摘原判決不當，並無足取。上訴人三人徒憑己意或就
原判決已有說明之事項，或就原審判斷證據證明力之合法職權行
使，漫指其違法，重為單純事實上之爭執，難謂係適法上訴第三
審之理由，彼等上訴違背法律上之程式，均應予駁回。
據上論結，應依刑事訴訟法第三百九十五條前段，判決如主文。
中    華    民    國  一○○  年    五    月   十二   日
                      最高法院刑事第一庭
                          審判長法官  董  明  霈  
                                法官  張  清  埤  
                                法官  張  祺  祥  
                                法官  洪  佳  濱  
                                法官  韓  金  秀  
本件正本證明與原本無異
                                      書  記  官  
中    華    民    國  一○○  年    五    月   十九   日
                                                      V